臺灣士林地方法院行政訴訟判決　
111年度交字第61號
原      告  郭美珊  
被      告  臺北市交通事件裁決所

代  表  人  蘇福智  
上列當事人間交通裁決事件，原告不服被告民國111 年1月14 日
北市裁催字第22-ZAA272028號裁決，提起行政訴訟，本院判決如
下：
    主      文
原告之訴駁回。
訴訟費用新臺幣參佰元由原告負擔。
    事實及理由
一、程序事項：本件係因原告不服被告民國111 年1月14 日北市
    裁催字第22-ZAA272028號違反道路交通管理事件裁決書（下
    稱原處分）裁處吊扣汽車牌照3個月，提起行政訴訟，經核
    屬行政訴訟法第237 條之1 第1 項第1 款規定之交通裁決事
    件，爰依同法第237 條之7 規定，不經言詞辯論，逕為判決
    。
二、爭訟概要：原告所有車牌號碼為0000-00號自用小客車（下
    稱系爭車輛）於110年2月21日23時48分許，在國道1號北向2
    5.4公里（高架）處，有「行速177公里，限速100公里，違
    規超速77公里（逾60公里至80公里以內）」、「駕駛人行車
    速度超過規定之最高時速60公里以上」之違規事實，經內政
    部警政署國道公路警察局第一公路警察大隊(下稱舉發機關)
    依違反道路交通管理處罰條例(下稱處罰條例)第43條第1項
    第2款及第43條第4項規定逕行舉發在案，有國道警交字第ZA
    A272028號、第ZAA272028號舉發違反道路交通管理事件通知
    單可稽(見本院卷第42、44頁)。原告於110年4月27日已繳納
    罰鍰結案，惟就上開「駕駛人行車速度超過規定之最高時速
    60公里以上(處車主)」之違規事實，被告於111年1月14日以
    原處分對原告裁罰吊扣汽車牌照3個月，原告則於111年2月1
    1日提起本件行政訴訟。
三、原告主張：原告登記名下系爭車輛於110年2月21日借給友人
    ，在未注意速限情況下發生超速違規事實，罰鍰已繳清。但
    扣牌部分並未繳回，主要原因為此部車平常係兒子工作生計
    的業務代步車，若是扣牌車輛無法行駛道路，兒子工作上生
    計必定受到影響等語。並聲明：原處分撤銷。
四、被告答辯：　　
　㈠卷查舉發機關查復內容表示，1922-UZ號車(即系爭車輛)於11
    0年2月21日23時48分行駛國道1號北向25.4公里處(高架)，
    行速177公里、限速100公里、超速77公里違規案，係舉發機
    關執勤員警以雷射測速照相器，測得該車超速違規，拍照存
    證後依法逕行舉發(第ZAA272027、ZAA272028號違規單)。本
    案使用之雷射測速照相器皆經經濟部標準檢驗局檢定合格在
    案，且雷射測速照相器係針對單一車輛測速，採證照片上十
    字處即為受測車輛，經測得時速177公里，違規屬實。依據
    處罰條例第7條之2第3項規定略以：「對於前項第9款之違規
    行為，採用固定或非固定式科學儀器取得證據資料證明者，
    …於高速公路、快速公路應於300公尺至1,000公尺間，明顯
    標示之。」。經查於國道1號北向26.2公里處(高架)設有「
    警52」告示牌，舉發違規地點為國道1號北向25.4公里處(高
    架)，無遮蔽情形，依法事實舉發核無不當。此有舉發機關
    所提供之採證影像及照片、雷射測速儀檢定合格證書影本、
    警告標誌牌照片等相關資料在卷可稽。
  ㈡經查第ZAA272027號交通違規案（處駕駛人）業已完納繳納罰
    鍰，未開立裁決書提起行政訴訟。本件第ZAA272028號交通
    違規案，原告身為車輛所有人未善盡管理人之義務，應督促
    使用人應遵守交通法規而行駛，吊扣牌照之處分係為督促車
    輛所有人善盡保管之責，以遏止違規發生。因原告車輛發生
    嚴重超速之違規，難謂已善盡車輛管理人責任，且不符交通
    部函釋中經舉證證明其無故意及過失而得免罰之內容，未能
    排除處罰條例第85條第4項推定過失之適用。綜上，本案違
    規事實明確，舉發機關依相關交通法令規定製單舉發自屬適
    法。
　㈢並聲明：原告之訴駁回。
五、本院之判斷：
  ㈠按汽車駕駛人，駕駛汽車有下列情形之一者，處新臺幣6 千
    元以上2 萬4 千元以下罰鍰，並當場禁止其駕駛：二、行車
    速度，超過規定之最高時速六十公里…（第4 項）汽車駕駛
    人有第1 項第1 款至第4 款或前項行為者，並吊扣該汽車牌
  &0000; 照3 個月…」。道路交通管理處罰條例第43條第1 項第
    2 款
    、第4 項定有明文。再按行車速度，依速限標誌或標線之規
    定，無限速標誌或標線者，行車時速不得超過50公里。道路
    交通安全規則第93條第1 項第1 款定有明文。又道路交通標
    誌標線號誌設置規則第55條之2 亦規定：測速取締標誌「警
    52」，用以警告車輛駕駛人前方路段常有測速取締執法，促
    使行車速度不得超過道路規定之最高速限或低於規定之最低
    速限。
  ㈡依本件舉發機關所攝得系爭車輛超速違規之採證照片（見本
    院卷第50、52、54頁）顯示，日期：2021/02/21；時間：23
    ：48：56；地點：國道一號北向高架25.4公里；限速：100k
    m/h；速度：177km/h；測距：220.6公尺；序號：TC006219
    ；合格證號：J0GB0000000。而受測車輛即為系爭車輛（車
    牌號碼0000-00）無誤。又本件舉發超速違規之雷射測速儀
    ，型號為TruCAM Ⅱ、器號為TC006219、檢定合格單號碼為J0
    GB0000000、檢定合格日期為109 年6月18日，有效期限至11
    0年6月30日止。上開資料與測速採證相片所示：「序號：TC
    006219；合格證號：J0GB0000000」互核相符，有經濟部標
    準檢驗局委託財團法人工業技術研究院核發雷射測速儀檢定
    合格證書可憑（見本院卷第58 頁）。而雷射測速儀器已列
    為法定度量衡器之測速設備裝置，衡諸度量衡法第5條、度
    量衡器檢定檢查辦法第3條第1項第6款及第17條第1項之規定
    ，與大眾有關之公務檢測儀器，既經由國家專責機關檢定合
    格後加以使用，自能昭得公信，是於本件舉發違規時（即11
    0 年2月21日），舉發機關所用之雷射測速儀尚在檢定合格
    有效期限內，其準確性及正確性應值信賴，故於上開時、地
    為此雷達測速儀器測得系爭車輛之行車速度為177公里/ 小
    時之證據資料，當無違誤。是系爭車輛之駕駛人於上開時、
    地，駕駛系爭車輛，確有超速達77公里的違規事實，應堪認
    定。
  ㈢原告主張系爭車輛為友人所駕駛，而對車主即原告吊扣牌照
    則影響原告之兒子工作之使用，嚴重響影其生計等語。惟按
    汽車駕駛人有第1 項第1 款至第4 款或前項行為者，並吊扣
    該汽車牌照3 個月之規定，既為道路交通管理處罰條例第43
    條第4 項所明定，亦未限定汽車所有權人須為駕駛人本人，
    足認上開規定係就系爭車輛所登記車主為處罰，亦未設有車
    主已盡管理監督責任時之免責條款，縱係友人所駕駛，惟原
    告既為系爭車輛之車主，依前揭規定仍須受吊扣牌照3個月
    之裁罰。況原告經裁罰吊扣汽車牌照3個月，此為處罰條例
    第43條第4項前段之法律效果，乃為立法機關依法三讀通過
    並公告之法令所明定，亦即系爭車輛之駕駛人確有處罰條例
    第43條第1項第2款所規定「行車速度，超過規定之最高時速
    六十公里」之違規事實，即應依同法第43條第4項前段規定
    對車主為「吊扣汽車牌照3個月」之裁罰，無論被告或本院
    均無裁量空間，是原告請求本院向被告提出免扣牌處分，顯
    非本院之權限範圍所得為之。
  ㈣綜上所述，系爭車輛之駕駛人既於事實概要欄所述時、地，
    有「駕駛人行車速度超過規定之最高時速六十公里以上」之
    違規事實，則被告以原處分對車主即原告裁罰吊扣汽車牌照
    3個月，其認事用法核無違誤。原告訴請撤銷原處分，為無
    理由，應予駁回。
六、本判決基礎已臻明確，兩造其餘攻擊防禦方法與訴訟資料，
    經本院審核後，認與本判決結果不生影響，且無調查之必要
    ，爰不再一一論述及為調查，併此敘明。
七、第一審裁判費為300 元，依法應由敗訴之原告負擔，且係原
    告於起訴時繳納，爰確定第一審訴訟費用額如主文第2 項所
    示。
據上論結，本件原告之訴為無理由，依行政訴訟法第237條之8第
1 項、第98條第1 項前段、第104 條，民事訴訟法第93條，判決
如主文。
中    華    民    國    111   年    4     月    7     日
                  行政訴訟庭  法  官  徐文瑞
上為正本係照原本作成。
如不服本判決，應於判決送達後20日內，向本院提出上訴狀並表
明上訴理由（原判決所違背之法令及其具體內容或依訴訟資料可
認為原判決有違背法令之具體事實），其未載明上訴理由者，應
於提出上訴後20日內向本院補提理由書（上訴狀及上訴理由書均
須按他造人數附繕本，如未按期補提上訴理由書，則逕予駁回上
訴），並應繳納上訴裁判費新臺幣750元。
中    華    民    國    111   年    4     月    7     日
                              書記官  朱亮彰